【裁判字號】    98,抗,84
【裁判日期】    980420
【裁判案由】    假處分
【裁判全文】
臺灣高等法院高雄分院民事裁定            98年度抗字第84號
抗  告  人  甲○○
上列抗告人因與相對人安泰商業銀行股份有限公司間聲請假處分
事件，對於民國98年1 月23日臺灣高雄地方法院98年度執全字第
561 號所為裁定提起抗告，本院裁定如下：
    主  文
抗告駁回。
抗告訴訟費用由抗告人負擔。
    理  由
一、按債權人就金錢請求或得易為金錢請求之請求，欲保全強制
    執行者，得聲請假扣押。又債權人就金錢請求以外之請求，
    欲保全強制執行者，得聲請假處分。假處分，非因請求標的
    之現狀變更，有日後不能強制執行，或甚難執行之虞者，不
    得為之，民事訴訟法第522 條第1 項、第532 條分別定有明
    文，又請求及假處分之原因，應釋明之；前項釋明如有不足
    ，而債權人陳明願供擔保或法院認為適當者，法院得定相當
    之擔保，命供擔保後為假處分，此觀民事訴訟法第533 條前
    段準用同法第523 條第1 項、第526 條第1 項、第2 項之規
    定自明。次按新修正民事訴訟法第526 條第2 項，已將「債
    權人雖未為前項釋明，如就債務人所應受之損害已供法院所
    定之擔保者，得命為假扣押」之規定，修正為「前項釋明如
    有不足，而債權人陳明願供擔保或法院認為適當者，法院得
    定相當之擔保，命供擔保後為假扣押」，以與同條第一項規
    定「請求及假扣押之原因，應釋明之」相呼應。是準用結果
    ，債權人聲請假處分，應就其請求及假處分之原因加以釋明
    ，必因釋明而有不足，經債權人陳明願供擔保或法院認為適
    當者，始得命供擔保後為假處分。若債權人就其假處分之原
    因絲毫未予釋明，縱就債務人所應受之損害陳明願供擔保，
    仍不得認該擔保已補釋明之欠缺，其假處分之聲請應不予准
    許（最高法院94年度台抗字第156 號、94年度台抗字第665
    號裁定參照）。又所謂釋明，係指提出能即時調查，使法院
    信其主張為真實之一切證據而言。
二、抗告意旨略以：伊於民國95年3 月29日取得坐落高雄市○○
    區○○段三小段442 地號土地應有部分十萬分之一五五五及
    其上建物即同段945 建號即門牌為高雄市鼓區○○○○路61
    7 巷3 號11樓房屋（下稱系爭房地）所有權時，與黃政輝已
    非夫妻關係；系爭房地因黃政輝原向台灣土地銀行提供抵押
    貸款，積欠本息新台幣（下同）240 萬1014元，經伊於95年
    4 月10日償還，始取得完整產權，屬有對價取得所有權，為
    善意第三人，而非以夫妻贈與之關係取得所有權，相對人主
    張依民法第244 條第1 項規定行使撤銷權，並為假處分之聲
    請，又原審僅以房地價值之十分之一定擔保金額，顯失公平
    云云。
三、系爭房地於95年3 月29日以夫妻贈與為原因，由黃政輝移轉
    所有權，惟其原因發生日期為95年3 月8 日，有土地、建物
    登記第二類謄本及系爭房地所有權移轉登記資料附卷（原審
    卷八至九頁、本院卷卅至四五頁），兩造於95年3 月16日離
    婚，亦有戶籍謄本及離婚登記相關資料附卷（本院卷六頁、
    廿四頁），抗告人與黃政輝完成系爭房地所有權移轉登記，
    由抗告人取得系爭房地所有權時，雖已離婚，但其係於離婚
    前之95年3 月8 日以夫妻贈與為由，移轉系爭房地所有權，
    只是於離婚後，始辦妥所有權移轉登記。相對人主張黃政輝
    向相對人借款新台幣（下同）120 萬元，期間自93年8 月16
    日起至98年8 月16日止，但自95年12月10日起即未繳款，尚
    欠相對人82萬8171元及自95年12月10日起至清償止按年息百
    分之十二計算之利息及違約金，且該債務已視為全部到期，
    故黃政輝於與抗告人贈與系爭房地之行為，有害於其債權，
    得請求撤銷系爭房地之贈與行為，並將系爭房地所有權移轉
    登記予以塗銷，故對系爭房地聲請為不得對第三人為讓與、
    抵押、出租及其他一切處分行為等語，且黃政輝與抗告人離
    婚後，迄97年3 月25日戶籍始遷離該址，有戶籍謄本及全戶
    戶籍資料查詢結果附卷（本院卷六頁、四六至四八頁），故
    依上開說明，應予准許。抗告人現居住於系爭房屋，而依假
    處分之內容，未並限制抗告人不得繼續居住系爭房地，僅在
    限制抗告人不得對第三人為讓與、抵押、出租及其他一切處
    分行為，故原裁定依卷內有關系爭房地之資料，估算系爭房
    地之價值，並以抗告人不能於預估訴訟期間3 年4 月（第一
    、二審辦案期限合計期限）未能讓與等行為所可能受之損害
    ，依法定遲延利息百分之五計算為依據，核定供擔保金額，
    尚無不當，至於抗告人於本院提出系爭房地原有抵押貸款由
    其清償（按：系爭房地於95年4 月10日清償貸款，係由抗告
    人之父邱重雄匯款清償，有台土地銀行新興分行98年4 月10
    日以興放字第0980000173號函及所附資料附卷，本院卷廿六
    頁），乃實體上之爭執，非本件假處分所能審究。是原審駁
    回抗告人之假處分聲請，於法尚無不合，抗告人仍執前詞，
    指摘原裁定不當，求為廢棄，為無理由，應予駁回。
四、據上論結，本件抗告為無理由，依民事訴訟法第495 條之1
    第1項 、第449 條第1 項、第95條、第78條，裁定如主文。
中    華    民    國    98    年    4     月    20    日
                            民事第六庭
                                審判長法官  許明進
                                法      官  徐文祥
                                法      官  李炫德
以上正本證明與原本無異。
本件不得抗告。
中    華    民    國    98    年    4     月    20    日
                                書  記  官  盧雅婷


司法院資訊處製作；財團法人民間司法改革基金會備份。
